【裁判字號】    96,家聲,448
【裁判日期】    970110
【裁判案由】    核定遺產管理人報酬
【裁判全文】
臺灣高雄地方法院民事裁定             96年度家聲字第448號
聲  請  人  楊櫻花律師（甲○○之遺產管理人）
被繼承人    甲○○
上聲請人聲請核定遺產管理人報酬事件，本院裁定如下：
    主  文
聲請人擔任被繼承人甲○○遺產管理人之報酬核定為新臺幣壹拾
萬元。
程序費用新臺幣壹仟元由被繼承人甲○○遺產負擔。
    理  由
一、本件聲請意旨略以：聲請人前經本院以民國94年度財管字第
    83號民事裁定選任為被繼承人甲○○之遺產管理人，聲請人
    曾於本院95年度家抗字第21號提起抗告，嗣以公益考量為由
    於95年4 月18日撤回抗告而告確定，現業已遵行民法第1179
    條所定遺產管理人職務，調查被繼承人之遺產狀況，整理遺
    產資料為遺產稅之申報，並依民法第1179條第1 項第3 款規
    定，聲請本院以95年度家催字第281 號裁定，准對被繼承人
    之繼承人、債權人及受遺贈人為公示催告程序，並於95年8
    月11日刊登於台灣新生報及通知已知之債權人等事務；又經
    清查被繼承人遺產如遺產清冊及財政部高雄市國稅局遺產稅
    免稅證明書所示，遺產總額為新臺幣（下同）6,317,046 元
    ，項目分別有坐落台南市○○區○○段1071、1072、1073號
    ，面積分別為60.34 、36.39 及64.9㎡，權利範圍均為1/ 5
    等3 筆土地，坐落台南市○○區○○段1112、1115、1188、
    1204、1205號，面積分別為18.83 、35.25 、22.25 、48.3
    4 及67.3㎡，權利範圍均為1/30等5 筆土地，門牌號碼為台
    南市○○區○○街23號房屋，面積為96.9㎡，權利範圍為1/
    5 等1 筆建物，以及大和特殊鐵材行出資額600 萬元等項，
    今公示催告期間屆滿，本件被繼承人之遺產為債權人高雄市
    國稅局三民稽徵所因綜合所得稅欠稅聲請強制執行，該執行
    案件原繫屬於高雄行政執行處，聲請人亦依該處命令於95年
    11月23日親赴該處報告財產狀況，嗣因上開不動產係位於台
    南市而移送台南行政執行處執行中，已進行至公告第2 次拍
    賣，第2 次拍賣預定於96年12月6 日，茲因被繼承人之繼承
    人皆已拋棄繼承，難期由被繼承人之親屬會議酌定遺產管理
    人之報酬，而依司法院（76）廳民三字第2486號函示：「法
    院既先以裁定選任遺產管理人，亦應以裁定酌定此項報酬，
    始為一貫」，又「管理報酬，應依民法第1183條規定，聲請
    法院酌定，並請求優先分配，其請求標準，不得低於孳息收
    入十分之三及遺產現值百分之一」，於代管無人承認繼承遺
    產作業要點第14點第3 項亦有規定，此外因本件管理遺產事
    宜，聲請人業已支出2,563 元，爰依上述規定聲請酌定管理
    被繼承人遺產之管理報酬，以便聲請參與分配等語，並提出
    本院94年度財管字第83號民事裁定、本院96年度家催字第28
    1 號民事裁定、民事陳報狀及登報之證明、聲請人發函資料
    、民事陳報狀及遺產清冊、遺產稅課稅資料參考清單、財政
    部高雄市國稅局函文各1 份、被繼承人所有不動產之土地登
    記謄本8 份、代支費用相關憑據12份、法務部行政執行署高
    雄行政執行處命令、法務部行政執行署台南行政執行處通知
    、財政部高雄市國稅局遺產稅免稅證明書各1 份等資料為證
    （見本院卷第5 頁至第23頁）。
二、按遺產管理人，得請求報酬，其數額由親屬會議按其勞力及
    其與被繼承人之關係酌定之，民法第1183條定有明文；又依
    民法規定應開親屬會議時，由當事人、法定代理人或其他利
    害關係人召集之；親屬會議不能召開或召開有困難時，依法
    應經親屬會議處理之事項，由有召集權人聲請法院處理之，
    復分據民法第1129條及第1132條第2 項前段所明定。
三、經查：
  (一)本件被繼承人甲○○死亡後，因全體繼承人均拋棄繼承，且
    未經親屬會議選定遺產管理人，聲請人前經本院選任為被繼
    承人之遺產管理人，其業已遵行職務，且被繼承人甲○○所
    遺上開不動產，確為債權人法務部行政執行署台南行政執行
    處執行公開拍賣等情，業據聲請人陳報在案，此有上開不動
    產之土地謄本8 份、遺產清冊及財政部高雄市國稅局遺產稅
    免稅證明書各1 份在卷可稽（見本院卷第10頁、第13頁至第
    17頁、第23頁），並經本院依職權調取本院94年財管字第83
    號及95年度家抗字第21號指定遺產管理人案卷核閱屬實，堪
    予憑信；又由於被繼承人之全體繼承人均拋棄繼承，且未能
    召集親屬會議選定遺產管理人，致須經本院另行選任聲請人
    為該被繼承人之遺產管理人等前情，亦堪肯認被繼承人甲○
    ○之親屬會議應有不能召開或召開有困難情事，故聲請人以
    此理由，聲請本院酌定其擔任遺產管理人之報酬，符合上揭
    法律規定，洵屬有據。
  (二)茲據上開各情暨聲請人提出之被繼承人遺產資料內容及被繼
    承人遺產之價額（見本院卷第10、23頁），顯示被繼承人遺
    產價值為6,317,046 元，參考財政部訂頒之「代管無人承認
    繼承遺產作業要點」第14點第3 項有關國有財產局聲請法院
    酌定管理遺產報酬之標準不得低於遺產現值百分之一規定，
    律師一般案件每件報酬約5 萬元等情。本院審酌聲請人耗費
    之勞資，及需處理被繼承人遺留位於臺南市之不動產等情，
    足認聲請人處理上開遺產所需時間及人力耗費，尚屬繁重，
    日後仍有被繼承人出資額部分之遺產及遺債等後續事務有待
    處理，認聲請人擔任被繼承人甲○○遺產管理人之報酬金額
    ，應核定為10萬元為適當，爰酌定如主文第1 項所示。
  (三)至於聲請人擔任被繼承人甲○○遺產管理人所支出之代墊費
    用2,563 元乙節，因該部分代墊費用依法應由遺產所支付，
    列於遺產管理人報酬之範疇，故此部分即無庸另行核給，併
    此敘明。
四、末按依法應由關係人（包括聲請人、相對人及其他利害關係
    人）負擔費用者，法院裁定命關係人負擔時，應一併確定其
    數額，非訟事件法第24條第1 項所明定。經核本件聲請事件
    ，應徵之程序費用為1,000 元，依非訟事件法第157 條規定
    ，應由遺產負擔，爰併予確定如主文第2 項所示，附此敘明
    。
五、依非訟事件法第157 條、第24條第1項，裁定如主文。
中    華    民    國    97    年    1     月    10    日
                  家事法庭法  官  林建鼎
以上正本係照原本作成。
如對本裁定抗告，須於裁定送達後10日內向本院提出抗告狀，並
繳納抗告費新臺幣1,000 元。
中    華    民    國    97    年    1     月    10    日
                          書記官  洪敏芳


司法院資訊處製作；財團法人民間司法改革基金會備份。
